臺灣高雄地方法院刑事判決　　　　　 100年度審易字第3112號
公　訴　人　臺灣高雄地方法院檢察署檢察官
被　　　告　吳瑞文
　　　　　　楊國利
上列被告因竊盜案件，經檢察官提起公訴（100年度偵字第5274
、15747 號），本院依簡式審判程序審理，判決如下：
    主  文
吳瑞文共同犯攜帶兇器竊盜罪，累犯，處有期徒刑拾月。
楊國利共同犯攜帶兇器竊盜罪，累犯，處有期徒刑玖月。
    事實及理由
一、犯罪事實：
    吳瑞文前因違反毒品危害防制條例案件，經本院以95年度簡
    字第1433號判處有期徒刑4 月確定，於民國95年9 月21日縮
    刑期滿執行完畢；楊國利前因竊盜案件，經本院以96年度易
    字第564 號判處有期徒刑8 月確定，於97年1 月26日縮刑期
    滿執行完畢。詎渠等仍不知警惕，竟共同意圖為自己不法之
    所有，而基於竊盜之犯意，於99年9 月16日晚間8 時許，由
    吳瑞文攜帶客觀上可供兇器使用之剪刀1 把（未扣案），並
    由其駕駛車牌號碼UC－7517號自用小客車搭載楊國利前往高
    雄縣杉林鄉集來村（現改制為高雄市杉林區集來里，下同）
    通仙巷小份尾杉林林班分31左33號電線桿至31左39號電線桿
    處，由吳瑞文攀爬至電線桿上，並持上開剪刀剪下台灣電力
    公司（下稱台電公司）所有架設於電線桿上之電纜線，楊國
    利則在地面上負責把風，以上開分工方式，共同竊取台電公
    司所有之電纜線3 條共重85公斤（價值新臺幣17萬294 元）
    ，得手後，即在該處堆置，並以不詳方式引火燃燒電纜線外
    皮後離去。嗣於同日晚上11時許，因山上有濃煙，為行經該
    處之李文旗發現而報警，經警隨同李文旗前往該處查看，惟
    未見吳瑞文與楊國利2 人，復於99年9 月17日上午6 時許，
    吳瑞文與楊國利2 人共乘上開車輛前往上開處所收取上開已
    去除外皮之電纜線時，為行經該處之李文旗發覺，再次報警
    ，吳瑞文與楊國利2 人見狀旋駕駛該車搭載上開電纜線逃逸
    ，並將上開車輛連同電纜線棄置在高雄市杉林區集來里通仙
    巷往六龜方向之產業道路上，2 人則分別逃離現場，經警趕
    往處理，而當場扣得高壓電纜線（銅線）85公斤，始循線查
    獲上情。
二、程序部分：
    本件被告吳瑞文、楊國利所犯均為死刑、無刑徒刑或最輕本
    刑為3 年以上有期徒刑以外之罪，其於準備程序中就被訴事
    實為有罪之陳述，經告知簡式審判程序之旨，並聽取公訴人
    及被告2 人之意見後，依刑事訴訟法第273 條之1 第1 項規
    定，進行簡式審判程序，又本件之證據調查，依刑事訴訟法
    第273 條之2 規定，不受同法第159 條第1 項、第161 條之
    2 、第161 條之3 、第163 條之1 及第164 條至第170 條規
    定之限制，均合先敘明。
三、證據名稱：
  (一)證人即被害人台電公司之職員許志明、證人李文旗、陳木杏
    、林英傑之證訴。
  (二)高雄市政府警察局旗山分局99年9 月17日拍攝之「台電電纜
    線遭竊案」現場勘查照片24張、被告吳瑞文於99年11月8 日
    帶同警方前往竊盜案件現場之照片11張。
  (三)內政部警政署刑事警察局99年12月1 日刑醫字第0990150725
    號鑑定書、臺南縣（現改制為臺南市）警察局鑑驗書、內政
    部警政署刑事警察局100 年4 月8 日刑醫字第1000042174號
    函。
  (四)贓物認領保管單。
  (五)被告吳瑞文、楊國利之自白。
四、新舊法比較：
    本件被告吳瑞文、楊國利為上開行為後，刑法第321 條業於
    100 年1 月26日修正公布，並於同年月28日施行。又依刑法
    第2 條第1 項規定：「行為後法律有變更者，適用行為時之
    法律。但行為後之法律有利於行為人者，適用最有利於行為
    人之法律。」。查修正後刑法第321 條規定：「犯竊盜罪而
    有下列情形之一者，處6 月以上、5 年以下有期徒刑，得併
    科新臺幣10萬元以下罰金：一、侵入住宅或有人居住之建築
    物、船艦或隱匿其內而犯之者。二、毀越門扇、牆垣或其他
    安全設備而犯之者。三、攜帶兇器而犯之者。四、結夥三人
    以上而犯之者。五、乘火災、水災或其他災害之際而犯之者
    。六、在車站、埠頭、航空站或其他供水、陸、空公眾運輸
    之舟、車、航空機內而犯之者。前項之未遂犯罰之。」，經
    比較新舊法之規定，新法增加「得併科罰金」之規定外，並
    刪除原第1 款「於夜間」之要件，且就第6 款增加「航空站
    、其他供水、陸、空公眾運輸之舟、車、航空機內」之要件
    ，核均屬加重刑罰或擴大加重竊盜構成要件之涵攝範圍，是
    修正後刑法第321 條第1 項之規定並未有利於行為人，而應
    適用修正前刑法第321 條第1 項之規定，先予敘明。
五、論罪：
    按刑法第321 條第1 項第3 款之攜帶兇器竊盜罪，係以行為
    人攜帶兇器竊盜為其加重條件，此所謂兇器，其種類並無限
    制，凡客觀上足對人之生命、身體、安全構成威脅，具有危
    險性之兇器均屬之，且祇須行竊時攜帶此種具有危險性之兇
    器為已足，並不以攜帶之初有行兇之意圖為必要（最高法院
    79年台上字第5253號判例意旨參照）。本件被告2 人行竊時
    所使用之剪刀1 把，雖未扣案，然經被告吳瑞文自承其用以
    剪下內有銅線之高壓電纜線，是該剪刀必須質地堅硬，始有
    可能將電纜線剪斷，是該剪刀在客觀上足對人之生命、身體
    安全構成威脅，具有危險性，應屬兇器無訛。次按竊盜或損
    壞電桿、電線、變壓器或其他供電設備者，依刑法之規定從
    重處斷，電業法第105 條定有明文。又電業法第105 條之規
    定，係在保護供給電能之事業，並非一般之用電戶，此由該
    法第1 條關於立法目的之規範，即得知悉，查本件被告2 人
    所竊取之電線，屬於台電公司所有，業據證人許志明證述明
    確，係屬電業法所稱之一般需用供給電能之事業經營者，是
    上開電線應為電業法所稱之電線。是核被告2 人所為，均係
    犯修正前刑法第321 條第1 項第3 款之攜帶兇器竊盜罪（起
    訴意旨認被告2 人所為係犯刑法第321 條第3 項之攜帶兇器
    竊盜罪，業經檢察官當庭更正為刑法第321 條第1 項第3 款
    ）；又被告2 人竊取台電公司之電纜線，亦該當於電業法第
    105 條之罪，所竊取電業法所稱之電線，依電業法第105 條
    之規定，應依刑法之規定從重處斷。被告2 人就上開犯行有
    犯意聯絡及行為分擔，應論以共同正犯。再被告2 人分別有
    犯罪事實欄所載之有期徒刑執行完畢之情形，此有其等臺灣
    高等法院被告前案紀錄表各1 份在卷可佐，其等於徒刑執行
    完畢後，5 年之內故意再犯本件有期徒刑以上之罪，均為累
    犯，應依法加重其刑。
六、科刑：
    爰審酌被告吳瑞文、楊國利均四肢健全，有謀生能力，竟不
    思憑己力正當賺取財物，率爾以工具恣意竊取台電公司之電
    纜線，不僅影響台電公司輸送電力功能，亦危及社會公共福
    利，渠等所為實屬不該，惟念及被告2 人所竊取物品，業已
    發還被害人領回，有前揭贓物認領保管單在卷足憑，所造成
    之損害業已減輕，且被告2 人坦承犯行，表示2 人尚有悔悟
    之心，態度尚可，並參酌本件竊盜被告2 人負責之事項，由
    被告吳瑞文提議及下手竊取，被告楊國利在場把風，及其2
    人之前科素行、犯罪動機、目的等一切情狀，分別量處如主
    文所示之刑，以資懲儆。至未扣案之剪刀1 支，雖為被告吳
    瑞文用以為本件竊盜犯行之兇器，然依卷內資料，無證據證
    明係被告吳瑞文所有，亦非屬違禁物，爰不依刑法第38條第
    1 項第2 款之規定，宣告沒收，併此敘明。
據上論斷，應依刑事訴訟法第273 條之1 第1 項、第284 條之1
、第299 條第1 項前段，電業法第105 條，修正前刑法第321 條
第1 項第3 款，刑法第2 條第1 項前段、第28條、第47條第1 項
，判決如主文。
本案經檢察官陳筱茜到庭執行職務。
中    華    民    國   100    年    11    月    2     日
                  刑事第十庭    法  官  王靖茹
以上正本證明與原本無異。
如不服本判決應於收受判決後10日內向本院提出上訴書狀，並應
敘述具體理由。其未敘述上訴理由者，應於上訴期間屆滿後20日
內向本院補提理由書(均須按他造當事人之人數附繕本)「切勿逕
送上級法院」。
中    華    民    國   100    年    11    月    2     日
                                書記官  楊明月
附錄本案論罪科刑法條：
修正前中華民國刑法第321條第1項
犯竊盜罪而有左列情形之一者，處 6 月以上、 5 年以下有期徒
刑：
一、於夜間侵入住宅或有人居住之建築物、船艦或隱匿其內而犯
    之者。
二、毀越門扇、牆垣或其他安全設備而犯之者。
三、攜帶兇器而犯之者。
四、結夥三人以上而犯之者。
五、乘火災、水災或其他災害之際而犯之者。
六、在車站或埠頭而犯之者。